臺灣桃園地方法院民事裁定
                                  110年度消債清字第138號
聲  請  人
即  債務人  李妍儀  
代  理  人  曾冠潤律師（法扶律師）
上列聲請人因消費者債務清理事件聲請清算，本院裁定如下：
    主  文
債務人甲○○自民國一一○年十二月三十日下午五時起開始清算程
序。
命司法事務官進行本件清算程序。
    理  由
一、聲請意旨略以：聲請人現為打零工，收入不穩定，名下除保
    單3張外，別無任何財產。復未經法院裁定開始清算程序或
    宣告破產，於民國98年3至6月間與各銀行進行個別協商程序
    而協商成立，惟嗣後因不可歸責於己之事由致毀諾，聲請人
    每月收入扣除必要生活費用後，無法清償上開債務，爰聲請
    清算等語。
二、按債務人不能清償債務或有不能清償之虞者，得依消費者債
    務清理條例（下稱消債條例）所定更生或清算程序，清理其
    債務；債務人於法院裁定開始更生程序或許可和解或宣告破
    產前，得向法院聲請清算；債務人對於金融機構負債務者，
    在聲請更生或清算前，應向最大債權金融機構請求協商債務
    清償方案，或向其住、居所地之法院或鄉、鎮、市、區調解
    委員會聲請債務清理之調解。協商或調解成立者，債務人不
    得聲請更生或清算。但因不可歸責於己之事由，致履行有困
    難者，不在此限，消債條例第3條、第80條前段、第151條第
    1項、第7項定有明文。又按法院開始清算程序之裁定，應載
    明其年、月、日、時，並即時發生效力；法院裁定開始更生
    或清算程序後，得命司法事務官進行更生或清算程序，消債
    條例第83條第1項、第16條第1項前段亦有規定。
三、經查：
  ㈠關於前置協商之要件：
    聲請人曾聲請消費者債務清理之前置協商，與各銀行進行個
    別協商成立，約定清償方案則如附表所示，聲請人履約5至7
    期後即毀諾，此有個別協商一致性方案協議書及臺灣新光商
    業銀行股份有限公司（下稱新光銀行）、台北富邦商業銀行
    股份有限公司（下稱台北富邦銀行）、中國信託商業銀行股
    份有限公司（下稱中信銀行）、玉山商業銀行股份有限公司
    （下稱玉山銀行）、匯豐（台灣）商業銀行股份有限公司（
    下稱匯豐銀行）陳報狀在卷可稽（見消債清卷第33至41頁、
    第117至123頁、第143至182頁）。是以，本院自應審究聲請
    人向本院聲請清算，是否符合消債條例第151 條第7 項但書
    所列之不可歸責於己之事由，致履行有困難之情形。聲請人
    陳稱因無法按時出勤正常工作，亦無法兼顧管教未成年子女
    ，僅得於98年7月10日自任職之臺安醫院離職，離職後尋覓
    工作過程並不順利，長期收入不穩定而無力負擔還款金額致
    毀諾等語，業提出勞工保險被保險人投保資料表以佐（見消
    債清卷第27至29頁）。經查，聲請人於98年7月10日自基督
    復臨安息日會醫療財團法人臺安醫院退保後，僅於98年8月1
    4日至11月24日短暫投保於臺灣人壽保險股份有限公司，復
    於99年9月才有新投保單位，堪認聲請人工作不穩定等主張
    為屬實。再查，前開保險公司之投保金額為新臺幣（下同）
    1萬7,280元，參諸勞工保險局之勞工保險投保薪資分級表及
    勞健保級距分攤表，可知聲請人當時每月收入總額應為1萬7
    ,280元以下，縱以1萬7,280元計算每月收入，扣除每月應還
    款總額1萬415元後，已低於行政院衛生福利部所公告98年臺
    灣省每人每月最低生活費用為9,829元之1.2倍即1萬1,795 
    元（計算式：1萬7,280元－1萬415元＝6,865元），顯無法繼
    續履行還款方案，足見聲請人乃因不可歸責於己之事由始毀
    諾，本件聲請合乎上開法律之規定。
　㈡聲請人之債務總額：
　　依金融機構債權人台新國際商業銀行股份有限公司、聯邦商
    業銀行股份有限公司、臺灣銀行股份有限公司、新光銀行、
    遠東國際商業銀行股份有限公司、台北富邦銀行、中信銀行
    、玉山銀行、匯豐銀行、凱基商業銀行股份有限公司陳報債
    權之金額分別為188萬1,991元、28萬2,664元、27萬309元、
    16萬3,172元、12萬8,343元、14萬8,392元、13萬598元、7
    萬6,147元、8萬9,214元、18萬1,631元（見消債清卷第93至
    123頁、第135至182頁、第189至197頁），是金融機構債權
    額為335萬2,461元（計算式：188萬1,991元＋28萬2,664元＋2
    7萬309元＋16萬3,172元＋12萬8,343元＋14萬8,392元＋13萬598
    元＋7萬6,147元＋8萬9,214元＋18萬1,631元＝335萬2,461元）
    ；依非金融機構債權人元大國際資產管理股份有限公司陳報
    債權之金額為12萬4,383元（見消債清卷第125至133頁）。
    故本件聲請人之債務總額應為347萬6,844元（計算式：335
    萬2,461元＋12萬4,383元＝347萬6,844元）。
　㈢關於聲請人之財產及收入：
　　聲請人名下除富邦人壽保單1張、南山人壽保單2張外，別無
    其他財產，此有全國財產稅總歸戶財產查詢清單、富邦人壽
    及南山人壽保險查詢結果表在卷可稽（見消債清卷第23頁、
    第53至55頁）；收入部分，聲請人陳稱因身體狀況不佳，僅
    能以打零工為生等語，業提出振興醫療財團法人振興醫院、
    佛教慈濟醫療財團法人台北慈濟醫院及天主教耕莘醫療財團
    法人耕莘醫院診斷證明書以佐（見消債清卷第43至47頁）。
    經查聲請人經診斷患有外側延髓症候群、泌尿道感染、糖尿
    病、左側輸尿管結石併腎水腫、腎結石等症狀，堪認依聲請
    人身體狀況確實有無法從事一般固定工作之情形，而聲請人
    提出之薪資切結書記載110年10月、11月份薪資分別為1萬40
    0元、1萬700元（見消債清卷第185頁），本院尚查無聲請人
    有其他收入，故以1萬550元【計算式：（1萬400元＋1萬700
    元）÷2＝1萬550元】列計每月收入。㈣
　㈣關於聲請人之必要支出：
　　依聲請人最新陳報內容僅陳明每月必要支出金額為1萬4,500
    元，而未明列各項支出之數額、原因及種類，亦未就上開支
    出提出相關單據（見消債清卷第7頁），然本院審酌此金額
    未逾行政院衛生福利部所公告110年桃園市每人每月最低生
    活費用每人每月為1萬5,281元之1.2倍即1萬8,337元之範圍
    （參酌消債條例第64條之2第1項之規定），是以1萬4,500元
    為聲請人個人每月必要之支出，尚屬合理。
  ㈤從而，聲請人每月收入扣除每月支出，已無餘額（計算式：
    1萬550元－1萬4,500元＝-3,950元），顯無法清償前揭所負欠
    之債務總額，且聲請人名下保單價值準備金僅為4萬3,486元
    （計算式：1萬2,148元＋3萬1,338元＝4萬3,486元），無一次
    清償之可能性，然考量聲請人所積欠債務之利息或違約金仍
    在增加中等情況，是以聲請人目前之財產及收支狀況，顯屬
    不能清償債務。
四、此外，復查無聲請人有消債條例第6 條第3 項、第8 條或第
    82條第2 項所定駁回清算聲請之事由存在。從而，聲請人既
    屬不能清償債務，其聲請清算洵屬有據，應予准許，並依前
    揭法律規定，命司法事務官進行本件清算程序，爰裁定如主
    文。　　
中　　華　　民　　國　　110 　年　　12　　月　　30　　日
                  民事第一庭    法　官　許自瑋
正本係照原本作成。
本裁定不得抗告。　　　　　　　
本裁定業已於110年12月30日下午5時公告。
中　　華　　民　　國　　110 　年　　12　　月　　30　　日
                                書記官  吳光彧
附表：　　　　　　　
編號 金融機構債權人 還款始日 期數 利率 每月還款金額（新臺幣）  1 台新國際商業銀行股份有限公司 98年3月12日 180 0 3,950元  2 友邦國際信用卡股份有限公司 98年3月12日 180 0 238元  3 中國信託商業銀行股份有限公司 98年3月12日 180 0 4,500元  4 萬泰商業銀行股份有限公司 98年3月12日 180 0 346元  5 玉山商業銀行股份有限公司 98年3月12日 180 0 177元  6 台北富邦商業銀行股份有限公司 98年3月18日 180 0 350元  7 渣打國際商業銀行股份有限公司 98年3月20日 179 0 第1至178期：320元 第179期：148元  8 香港上海匯豐銀行股份有限公司 98年4月8日 180 0 162元  9 臺灣新光商業銀行股份有限公司 98年6月12日 180 0 372元                                         每月應負擔之金額總額     1萬415元